【裁判字號】    97,交訴,294
【裁判日期】    971211
【裁判案由】    公共危險
【裁判全文】
臺灣臺中地方法院刑事判決             97年度交訴字第294號
公  訴  人  臺灣臺中地方法院檢察署檢察官
被      告  乙○○
上列被告因公共危險案件，經檢察官提起公訴 (97年度偵字第16
229號)，被告於本院準備程序進行中就被訴事實為有罪之陳述，
經本院合議庭裁定由受命法官獨任進行簡式審判程序，判決如下
：
    主  文
乙○○駕駛動力交通工具肇事，致人受傷而逃逸，處有期徒刑拾
月。緩刑年，緩刑期間付保護管束。
    犯罪事實及理由
一、犯罪事實：
(一)乙○○於民國97年6月8日下午6時46分 (起訴書誤載為下午6
    時48分)騎乘車牌號碼JKQ-260號重型機車，沿臺中縣大里市
    ○○路由西往東方向行駛，行經臺中縣大里市○○路及益民
    路2段路口，欲左轉益民路時，本應注意車前狀況，隨時採
    取必要之安全措施，而依當時天候晴朗、夜間有照明、路面
    乾燥、無缺陷、無障礙物、視距良好等客觀情形，又無不能
    注意之特別情事，竟疏未注意及此，適有甲○騎乘車牌號碼
    P2P-763號重型機車沿同市○○路○段由北向南行駛，因而與
    甲○所騎乘之前揭機車發生擦撞，甲○因此人車倒地，受有
    右手挫傷、右腳骨頭裂傷等傷害(過失傷害部分未據告訴)。
    詎乙○○見肇事後，已知甲○人車倒地，應已受有傷害，理
    應將甲○送醫救治，或為適當之保護處置，竟未下車察看甲
    ○之傷勢，亦未報警處理或為電召救護車前來施予救援等必
    要之安全救護行為，基於肇事逃逸之犯意，逕行騎乘前揭車
    牌號碼JKQ-260號重型機車逃離現場，嗣經甲○報警處理，
    由警方通知救護車送醫治療，警方於同日晚間10時30分循線
    通知乙○○到案，於同日晚間10時46分對乙○○施以酒精濃
    度測試，測得乙○○呼氣中酒精濃度為每公升0.21毫克 (所
    涉不能安全駕駛動力交通工具部分，另經檢察官為不起訴處
    分)，而查悉上情。
(二)案經臺中縣警察局霧峰分局報請臺灣臺中地方法院檢察署檢
    察官偵查起訴。
二、理由：
(一)本案被告乙○○所犯係死刑、無期徒刑、最輕本刑為3年以
    上有期徒刑以外之罪，被告於準備程序中就被訴事實為有罪
    之陳述，經告知簡式審判程序之旨，並聽取公訴人及被告之
    意見後，本院合議庭認為適宜而依刑事訴訟法第273條之1第
    1項規定，裁定由受命法官獨任進行簡式審判程序，且依同
    法第273條之2、第159條第2項之規定，不適用傳聞法則有關
    限制證據能力之相關規定，合先敘明。
(二)據以論罪之證據名稱：
    1.被告乙○○於警詢、偵訊及本院審理時自白上揭犯行。
    2.證人即被害人甲○於警詢、偵訊時之證述。
    3.霧峰分局交通隊疑似道路交通事故肇事逃逸追查表、道路
      交通事故現場圖、道路交通事故調查表(一)、(二)各1份、照
      片5張。
    4.綜上各節相互佐證，被告自白核與事實相符，應堪採信，
      本件事證明確，被告犯行堪以認定，應予依法論科。
(三)論罪與量刑：
    按刑法第185條之4之肇事逃逸罪，以處罰肇事後逃逸之駕駛
    人為目的，俾促使駕駛人於肇事後能對被害人即時救護，以
    減少死傷，是該罪之成立只以行為人有駕駛動力交通工具肇
    事，致人死傷而逃逸之事實為已足，至行為人對肇事有否過
    失，則非所問 (最高法院92年度臺上字第6541號、94年度臺
    上字第2796、3380、3767號判決意旨參照)。是以交通事故
    一旦發生，且發生人員傷亡之情況，不論撞人或被撞，甚或
    因其他事故而造成死傷，只要是在駕駛動力交通工具過程內
    所發生之傷害範圍，參與交通事故之駕駛人，即應負有救助
    之義務，任何駕駛人均不能逕自以被害人無明顯外傷等類之
    粗淺觀察，即離開車禍現場任由潛在之傷害擴大，此為刑法
    第185條之4立法原因之一。核被告乙○○上揭所為，係犯刑
    法第185條之4之駕駛動力交通工具肇事，致人受傷而逃逸罪
    。爰審酌被告肇事致人受傷後，未協助就醫或報警處理，反
    駕車逕行駛離現場逃逸，致使應受照護之人傷害擴大之風險
    增加，惟念其犯罪後坦認犯行，並與被害人甲○達成和解，
    有臺中縣大里市調解委員會調解書1紙附卷可稽，顯有悔意
    ，犯後態度尚佳等一切情狀，量處如主文所示之刑。又被告
    前未曾受有期徒刑以上刑之宣告，有臺灣高等法院被告前案
    紀錄表1紙附卷可稽，本院認被告因一時失慮，致罹刑章，
    於犯罪後已與被害人達成和解，取得被害人之原諒，事後已
    能負起責任盡力彌補其過錯，經此教訓後，當知所警惕，信
    無再犯之虞，其所宣告之刑，以暫不執行為適當，爰依刑法
    第74條第1項第1款諭知緩刑3年，並依刑法第93條第1項之規
    定，於緩刑期間付保護管束，期使被告於保護管束期間確切
    明瞭其行為所造成之損害，培養正確法治觀念，並深自惕勵
    。至蒞庭檢察官雖對被告具體求刑處有期徒刑1年，惟本院
    審酌上開情節，認就被告量處如主文所示之刑，已足資懲儆
    ，檢察官上開具體求刑，尚屬過重，併此敘明。
三、應適用之法條：
    依刑事訴訟法第273條之1第1項、第299條第1項前段、第310
    條之2、第454條，刑法第185條之4、第74條第1項第1款、第
    93條第1項，判決如主文。
本案經檢察官丙○○到庭執行職務。
中    華    民    國    97    年    12    月    11    日
                  刑事第四庭    法  官  簡芳潔
以上正本證明與原本無異。
如不服本判決應於收受送達後10日內向本院提出上訴書狀，並應
敘述具體理由；其未敘述上訴理由者，應於上訴期間屆滿後20日
內向本院補提理由書（均須按他造當事人之人數附繕本）「切勿
逕送上級法院」。
                                書記官  呂苗澂
中    華    民    國    97    年    12    月    11    日
附錄論罪科刑法條全文：
中華民國刑法第185條之4
駕駛動力交通工具肇事，致人死傷而逃逸者，處6月以上5年以下
有期徒刑。


司法院資訊處製作；財團法人民間司法改革基金會備份。
